【裁判字號】    92,上訴,1692
【裁判日期】    920807
【裁判案由】    偽造有價證券等
【裁判全文】
臺灣高等法院刑事判決                          九十二年度上訴字第一六九二號
    上  訴  人
    即  被  告  乙○○
    選任辯護人  劉添錫  律師
右列被告因偽造有價證券案件，不服臺灣臺北地方法院九十二年度訴字第三三九號，
中華民國九十二年四月十七日第一審判決（起訴案號：臺灣臺北地方法院檢察署九十
一年度偵字第二○四九○號），提起上訴，本院判決如左：
    主      文
原判決撤銷。
本件公訴不受理。
    理      由
一、公訴意旨略以：被告乙○○與高甲○○原係夫妻，二人已於民國（下同）九十年
    八月間離異，而前於八十九年八月二日，乙○○在臺北市○○區○○街二二號大
    同股份有限公司（下稱大同公司）東園街門市，分期購買電腦一部，因須另覓親
    友共同簽發本票以為擔保，乙○○竟未經高甲○○之同意，擅自取用高甲○○置
    於臺北市○○路一○六巷五號三樓住處房間抽屜內之印章一只，復持以蓋用於本
    票發票人欄處，並偽簽「高甲○○」之署名，表示係由乙○○、高甲○○簽發之
    本票後，再交予大同公司東園街門市店長丙○○收執，而行使之。嗣因大同公司
    持上開本票向臺灣臺北地方法院聲請本票裁定，高甲○○因之接獲開庭通知，到
    庭應訊，始悉上情，因認被告乙○○涉犯刑法第二百零一條第一項之偽造有價證
    券罪嫌云云。
二、訊之被告乙○○在本院審理中雖供承有於右揭時、地，以告訴人高甲○○之名義
    簽發本票作為向大同公司分期購買電腦之擔保，但矢口否認有何犯行，辯稱：伊
    事先有經過告訴人同意云云。惟查，被告於檢察官偵查中即已坦承：在購買多天
    在我家台北市○○路一０六巷五號三樓之房邊抽屜內拿印章，當時我未與我太太
    離婚，印章使用完後交還給我太太；（問：拿印章有無經太太告訴人同意？）沒
    有，也未經她同意簽立本票等語（見偵字第一０四九０卷第十九頁背面）。核與
    證人即大同公司東園街門市店長丙○○於檢察官偵查中供證：是購買電腦的本票
    ，當時只有高（按即被告）一人來買，由他一人簽立本票，甲○○名字、用印都
    是高所為，我沒有見過甲○○云云（見他字卷第二九頁反面）；及告訴人指述之
    情節相符；復有被告偽造之本票乙紙扣案可證；本案本票上「高甲○○」之署名
    應係被告未經告訴人同意所偽簽，印文應係被告未經告訴人同意所盜蓋，已可認
    定；其在本院審理中所辯：事先有經過告訴人同意等語；顯係臨訟卸責之詞，委
    無足採。次按發票年、月、日為本票應記載事項之一，票據法第一百二十條第一
    項第款定有明文。而本案以被告及高甲○○名義簽發之本票一紙，因作業疏忽並
    未記載發票年、月、日等情，業據證人即大同公司東園街門市店長丙○○在本院
    調查中到庭結證在卷（見本院卷九十二年七月十五日訊問筆錄）。再查，扣案以
    高甲○○名義簽發之本票雖未記載發票年、月、日，而難認係合於法律規定之本
    票；然以其記載之內容觀之，仍不失為表示債權之一種私文書；被告偽造並行使
    此一私文書，核其所為係犯刑法第二百十六條、第二百十條之行使偽造私文書罪
    ；公訴人認被告所為，係犯刑法第二百零一條第一項之偽造有價證券罪，尚有未
    洽。
三、又查，案外人謝聰明曾就與本案相同之事實，即「被告（於八十九年八月二日）
    冒用甲○○名義，於繳款保證書及本票上簽名、蓋章，造成告發人謝聰明無法向
    甲○○求償，因認被告涉有偽造文書及違反動產擔保交易法等罪嫌」，向臺灣臺
    北地方法院檢察署提出告訴，經該署檢察官以上開犯行，為前案臺灣臺北地方法
    院九十年訴字第八五０號刑事判決確定效力所及，不得再行追訴為由，於九十一
    年十一月九日為不起訴處分確定，亦有臺灣臺北地方法院檢察署九十一年度偵字
    第二三三四六號不起訴處分書附在本院卷可稽。乃本案檢察官竟違背刑事訴訟法
    第二百六十條之規定（不起訴處分已確定或緩起訴處分期滿未經撤銷者，非有左
    列情形之一，不得對於同一案件再行起訴：一發現新事實或新證據者。二有第四
    百二十條第一項第一款、第二款、第四款或第五款所定得為再審原因之情形者）
    再行起訴，依同法第三百零三條第四款之規定，自應為不受理之判決。
四、原審未及詳查，遽予論罪科刑，尚有未洽。被告之上訴意旨，執以指摘原判決不
    當，為有理由；應由本院將原判決撤銷，改依前揭規定，為公訴不受理之諭知。
據上論斷，應依刑事訴訟法第三百六十九條第一項前段、第三百六十四條、第三百零
三條第四款，判決如主文。
本案經檢察官林炳雄到庭執行職務。
中      華      民      國    九十二    年      八      月     七       日
                              臺灣高等法院刑事第十二庭
                                  審判長法  官  劉  景  星
                                        法  官  陳  志  洋
                                        法  官  陳  博  志
右正本證明與原本無異。
如不服本判決，應於收受送達後十日內向本院提出上訴書狀，其未敘述上訴之理由者
並得於提起上訴後十日內向本院補提理由書（均須按他造當事人之人數附繕本）。
                                        書記官  陳  嘉  文
中      華      民      國    九十二    年      八      月      七      日


司法院資訊處製作；財團法人民間司法改革基金會備份。
